臺灣苗栗地方法院民事判決　　　　　　　　　　　　　九十三年度訴字第二四○號
　　原　　　告　龍順興業有限公司
　　法定代理人　甲○○
　　訴訟代理人　丙○○
　　被　　　告　日興營造有限公司
　　法定代理人　乙○○
　　訴訟代理人　賴思達律師
右當事人間給付工程款事件，本院於民國九十三年八月十日言詞辯論終結，判決如下
：
    主      文
原告之訴及假執行之聲請均駁回。
訴訟費用由原告負擔。
    事      實
甲、原告方面：
  壹、聲明：
    一、被告應給付原告新臺幣（下同）九十七萬九千六百五十元，及自起訴狀繕本
    二、被告應給付原告十三萬三千零五十六元，及自民國九十三年七月一日起至返
        還一百二十支鋼軌樁之日止，按日給付原告四百八十元。
    三、願供擔保請准宣告假執行。
  貳、陳述：緣訴外人苗栗縣政府將其「苗栗縣獅潭鄉衛生所重建工程」發包予被告
      公司施作，被告再將其中地下室安全支撐工程轉包予原告施作。原告已陸續進
      場施作完畢，總計可請領工程款為九十七萬九千六百五十元，然被告迄未給付
      。又上開工程自九十二年起無故停工，直至九十三年五、六月間始復工，致原
      告所施作用以支撐地下室之鋼軌樁計一百二十支，迄今無法拔除。依工程報價
      單附帶說明第四點約定，鋼軌樁之租期為六十日，逾期應加計按每日每支四元
      計算之租金至返還鋼軌樁之日止，茲暫計至九十三年六月三十日止，被告共應
      給付已到期之租金十三萬三千零五十六元。另因上開工程仍施工中，致原告所
      施作之鋼軌樁無法拔除取回，爰併請求被告應自九十三年七月一日起，至返還
      上開鋼軌樁之日止，按日支付原告四百八十元之租金，為此依承攬及租賃之法
      律關係，提起本訴。
  參、證據：提出現場告示牌照片一張、工程報價單影本一張、施工日誌明細影本一
      件、工程請款單影本二件及現場照片四張為證；並聲請訊問證人許煥昌。
乙、被告方面：
  壹、聲明：如主文第一項所示；並陳明如受不利之判決，願供擔保請准免為假執行
      。
  貳、陳述：
    一、被告係於九十二年間向獅潭鄉公所承攬「獅潭鄉衛生所重建工程（土木建築
        部分）」，再將上開工程全部轉包予訴外人忠耀土木包工業，是以將地下室
        安全支撐工程轉包予原告者，諒係忠耀土木包工業，而非被告。兩造間既無
        任何法律關係存在，原告請求被告給付工程款及鋼軌樁之租金，自非有據。
    二、原告提出之工程報價單，乃原告單方面所製作，其上所載客戶名稱「日興營
        造有限公司」，亦為原告所自行記載，並不足採為兩造間有買賣契約存在之
        證據。且在工程報價單之業主欄填載原得標廠商名稱，乃工程業界之慣例，
        亦不足以證明兩造間有契約關係存在。
    三、上開工程報價單上之聯絡人許煥昌，並非被告公司職員，該員應係受僱於忠
        耀土木包工業，益證將地下室安全支撐工程轉包予原告者，並非被告。
  參、證據：提出工程契約書、被告公司九十二年度各類所得扣繳暨免扣繳憑單申報
      書（均影本）各一件為證。
    理　　　由
一、原告起訴主張：訴外人苗栗縣政府將其「苗栗縣獅潭鄉衛生所重建工程」發包予
    被告公司施作，被告再將其中地下室安全支撐工程轉包予原告施作，原告已進場
    施作完畢，總計可請領工程款為九十七萬九千六百五十元，然被告迄未給付。又
    原告所施作用以支撐地下室之鋼軌樁計一百二十支，迄今無法拔除，依工程報價
    單附帶說明第四點約定，鋼軌樁之租期為六十日，逾期應加計按每日每支四元計
    算之租金，至返還鋼軌樁之日止，是以被告共應給付已到期之租金十三萬三千零
    五十六元（計算至九十三年六月三十日止），及自九十三年七月一日起至返還上
    開鋼軌樁之日止，按日支付原告四百八十元之租金，爰依承攬及租賃之法律關係
    ，提起本訴等語。被告則以：被告係於九十二年間向獅潭鄉公所承攬「獅潭鄉衛
    生所重建工程（土木建築部分）」，再將上開工程全部轉包予訴外人忠耀土木包
    工業，是以將地下室安全支撐工程轉包予原告者，諒係忠耀土木包工業，而非被
    告；又工程報價單上之聯絡人許煥昌，並非被告公司職員，該員應係受僱於忠耀
    土木包工業，是原告請求被告給付工程款及鋼軌樁租金，非有理由等語，資為抗
    辯。
二、按當事人主張有利於己之事實者，就其事實有舉證之責任。民事訴訟法第二百七
    十七條前段定有明文。本件原告主張被告公司將「獅潭鄉衛生所重建工程」其中
    之地下室安全支撐工程轉包予原告施作一節，既為被告所否認，依上開規定，自
    應由原告就其主張之上開事實負舉證之責。經查據證人即上開工程現場工地負責
    人許煥昌於本院結證稱：伊係受前苗栗市代表會主席胡志欽個人僱用為上開工程
    之工地主任，當初係胡志欽個人向被告承攬，因涉及開立發票問題，遂借用忠耀
    土木包工業名義向被告承攬，伊非被告僱用之員工等語（見本院卷第七一、七二
    頁），足徵上開工程應係訴外人胡志欽借用忠耀土木包工業名義向被告承攬者，
    是以將上開工程中地下室安全支撐工程轉包予原告者，容係忠耀土木包工業或訴
    外人胡志欽，堪予認定。此外原告復未舉證證明將上開地下室安全支撐工程轉包
    予原告者為被告，是以原告前揭主張，核非有據，不足採信。
三、至於原告主張由工地現場告示牌上記載施工廠商為日興營造有限公司，工地負責
    人為許煥昌，足認許煥昌為被告公司之職員，而本件原告進場施作地下室支撐工
    程，即係與許煥昌接洽，足徵將地下室支撐工程轉包予原告者為被告一節，按許
    煥昌並非被告公司之職員，業據被告提出該公司九十二年度各類所得扣繳暨免扣
    繳憑單申報書在卷為憑（見本院卷第五九至六八頁），並據證人許煥昌於本院結
    證稱伊係受僱於訴外人胡志欽，並非受僱被告等語在卷，堪認許煥昌並非被告公
    司之職員。況工程告示牌需標示施工廠商及工地負責人姓名，係依照工程告示牌
    及竣工銘牌設置要點第八條之規定為之，其目的僅在公告週知工地之重要事項，
    並工地事務之聯絡方法，尚無從因其上之記載，即認許煥昌為被告公司之職員，
    並據以推認將地下室安全支撐工程轉包予原告者為被告。從而原告上開主張，亦
    非有據，委難採信。
四、綜上所述，被告既未將所承攬之「獅潭鄉衛生所重建工程」其中之地下室安全支
    撐工程轉包予原告施作，則兩造間並無任何契約關係存在，此外原告復未舉證證
    明被告有向伊承租鋼軌樁之情事，從而原告依承攬及租賃之法律關係，請求被告
    給付工程款九十七萬九千六百五十元及法定遲延利息，暨十三萬三千零五十六元
    及自九十三年七月一日起至返還一百二十支鋼軌樁之日止，按日給付原告四百八
    十元之租金，為無理由，應予駁回。原告之訴既經駁回，其假執行之聲請，已失
    所依附，應併予駁回之。
五、本件事證已臻明確，兩造其餘主張或陳述，於本件判決結果並無影響，不再一一
    論述，附此敘明。
六、據上論結，本件原告之訴為無理由，依民事訴訟法第七十八條，判決如主文。
中　　　華　　　民　　　國　　九十三　　年　　　八　　　月　　　二十四　日
　　　　　　　　　　　　　　　　　民事庭法    　官　黃佩韻
正本係照原本作成。
如對本判決上訴，須於判決送達後廿日內向本院提出上訴狀。
中　　　華　　　民　　　國　　九十三　　年　　　八　　　月　　　二十四　日
                                        法院書記官　張麗琴
